【裁判字號】    99,交聲,71
【裁判日期】    990430
【裁判案由】    違反道路交通管理處罰條例聲明異議
【裁判全文】
臺灣苗栗地方法院交通事件裁定          99年度交聲字第71號
原處分機關  交通部公路總局新竹區監理所中壢監理站
異  議  人
即受處分人  甲○○
上列異議人即受處分人因違反道路交通管理處罰條例案件，對於
交通部公路總局新竹區監理所中壢監理站於民國99年3 月10日所
為之壢監裁字第裁53-F00000000號處分（原舉發案號：苗縣警交
字第F00000000 號）聲明異議，本院裁定如下：
    主  文
異議駁回。
    理  由
一、原處分意旨略以：異議人即受處分人甲○○所有車牌號碼58
    92-YU 號自用小客車，於民國98年12月8 日10時6 分許行經
    苗栗縣台72線24公里東向處，，為苗栗縣警察局交通警察隊
    警員逕行舉發「此快速公路限速70公里，駕駛人行車速度經
    測時速96公里，超速26公里（20公里以上未滿40公里）」違
    規；嗣異議人於違規通知單所載期限內到站申訴表示不服，
    原處分機關仍認異議人確有前開違規行為，乃依道路交通管
    理處罰條例第33條第1 項第1 款、第63條第1 項第1 款暨違
    反道路交通管理事件統一裁罰標準及處理細則第41條第4 項
    規定，裁處異議人罰鍰新臺幣3,500 元，並記違規點數1 點
    ，原處分並無不法等語。
二、異議意旨略以：原舉發單位應於違規通知單附原底片沖洗
    相片，非電腦列印相片，電腦列印相片之資料可以修正，公
    信力不足；「前有測速照相」告示牌係臨時設置，此舉與
    一般全省各普通、快速、高速交通道路有異，不知此做為舉
    發違規案件是否合於法律規定；異議人陳述後，原舉發單
    位始補函件證明有在前300 公尺處設立臨時告示牌，惟異議
    人對於該告示牌之照片所列印之違規日期有疑慮，因為只要
    把底片送相館沖洗，吩附任何日期都可隨意沖洗出，正常相
    機拍攝沖洗之相片，年、月、日至少應該像原版攝印於相片
    上，為此向法院聲明異議，請求撤銷原處分等語。
三、按汽車行駛於高速公路、快速公路或設站管制之道路，不遵
    使用限制、禁止、行車管制及管理事項之管制規則而有行車
    速度超過規定之最高速限或低於規定之最低速限之行為者，
    處汽車駕駛人新臺幣（下同）3,000 元以上6,000 元以下罰
    鍰，並予記違規點數1 點，道路交通管理處罰條例第33條第
    1 項第1 款、第63條第1 項第1 款分別定有明文。而依同條
    例第33條第6 項授權所訂定之高速公路及快速公路交通管制
    規則第5 條第1 項前段規定：「汽車行駛高速公路及快速公
    路，應依速限標誌指示」。故汽車駕駛人在快速公路行駛時
    如有未依速限標誌指示之高於速限行為，即屬違反高速公路
    及快速公路交通管制規則之規定，自應依上開道路交通管理
    處罰條例之規定處以罰鍰及記違規點數。又對於行車速度超
    過規定之最高速限或低於規定之最低速限之違規行為，採用
    固定或非固定式科學儀器取得證據資料證明者，於一般道路
    須至少於100 公尺，於高速公路、快速公路須至少於300 公
    尺前，明顯標示之；汽車駕駛人之行為，經以科學儀器取得
    證據資料證明其行為違規，當場不能或不宜攔截製單舉發者
    ，得逕行舉發，並應記明車輛牌照號碼、車型等可資辨明之
    資料，以汽車所有人為被通知人製單舉發，道路交通管理處
    罰條例第7 條之2 第3 項及第4 項亦有明文規定。
四、經查：
(一)、異議人所有車牌號碼5892-YU 號自用小客車於98年12月8 日
    10時6 分許行經苗栗縣台72線24公里東向處，為警掣單舉發
    「此快速公路限速70公里，駕駛人行車速度經測時速96公里
    ，超速26公里（20公里以上未滿40公里）」違規乙節，有原
    舉發單位即苗栗縣警察局苗縣警交字第F00000000 號舉發違
    反道路交通管理事件通知單1 份暨採證照片1 張在卷足憑。
    上情復經證人即本件舉發警員張良彥於99年4 月6 日本院調
    查時到庭具結證述明確，並有證人庭呈之苗栗縣台72線23.5
    公里至24.3公里路線相關位置一覽圖1 份附卷可稽，是異議
    人有於上揭時、地「行車速度超過規定最高速限速26公里」
    之違規事實，堪予認定。
(二)、再據本件原舉發單位即苗栗縣警察局交通警察隊舉發本件違
    規所使用之雷達測速儀，每年均依規定送經濟部標準檢驗局
    檢驗且領有合格證書（器號：UX015186，檢定日期98年8 月
    21日，有效期限99年8 月31日，檢定合格單號碼：J0GB0000
    000 ），有該舉發單位提出之經濟部標準檢驗局雷達測速儀
    檢定合格證書1 份附卷可稽，是其儀器之準確性應可採信。
    且證人即本件舉發警員張良彥到庭具結證述略以：「（該雷
    達測速儀是以何種方式測速的？是光速嗎？）是以雷達波測
    速」、「（此種雷達測速儀測速的原理？）由雷射光束感應
    車子的速度，因為車子經過雷達測速器會打到車子再反應回
    來，測得車速」、「（當時有無二車併行之情形？）照片上
    顯示沒有」、「（雷達測速器有無經經濟部檢合格？）有，
    資料在卷內」、「（雷達波會散佈出去嗎？）不會，只會針
    對設定的車子發射」、「（當時風向有無影響？）應該不會
    。」等語綦詳（見本院99年4 月6 日之訊問筆錄）。顯見該
    儀器係以發射雷達波之方式感應測試，並已設定照相時速，
    行經之車輛如超過規定速度，即感應照相，而非以地面埋設
    感應線圈之方式，故車輛如靜止或未超過設定速度，該儀器
    則不會感應照相，足認該測速照相設備所攝得之照片，確屬
    可信。另觀諸卷附之採證照片，車牌號碼5892-YU 號自小客
    車位置在照片之中，而照片中之違規時間及異議人之行車時
    速均清晰可辨，益徵本件違規照片係於機器有效期限內，依
    正常使用流程所拍攝，則原舉發警員取締本件異議人駕車超
    速違規應無誤判之虞。而異議人於99年4 月6 日本院調查時
    亦坦承舉發警員提供採證照片中之車輛確為其所有，則舉發
    員警依據前開採證照片所載之車輛牌照號碼、車型等可資辨
    明之資料，以該車之汽車所有人即異議人為被通知人製單逕
    行舉發，核無違誤。
(三)、訊據異議人否認有何違反道路交通管理處罰條例之行為，並
    以該違規地點未於300 公尺前設警告標誌，警察掛的是臨時
    的，是後來才補送的等語置辯。然按標誌、標線、號誌之設
    置目的，在於提供車輛駕駛人及行人有關道路路況之警告、
    禁制、指示等資訊，以便利行旅及促進交通安全，道路交通
    標誌標線號誌設置規則第2 條定有明文。再按汽車駕駛人行
    車速度超過規定之最高速限，經採用固定或非固定式科學儀
    器取得證據資料證明者，於一般道路須至少於100 公尺，於
    高速公路、快速公路須至少於300 公尺前，明顯標示之，道
    路交通管理處罰條例第7 條之2 第3 項，固訂有明文，然衡
    其立法用意，不外表明科處違規人行政裁罰之目的在敦促駕
    駛人依行車速限駕駛，是以科學儀器採證，由主管機關在明
    顯處告示，用以提醒駕駛人依道路限速行駛，以期在駕駛人
    避免受罰之心理下，達到依行車速限駕駛，進而維護行車安
    全之最大效益，尚非謂如有違反上開注意規定，駕駛人超速
    行駛之違規行為即應不罰，是異議人主張違規地點未設警告
    及速限標示而不應處罰云云，其立論已非無疑。況違規事實
    發生當日執勤員警進行超速取締，已於該路段前方設置活動
    式（得以拆卸）警告標誌，有現場照片4 張在卷可稽（見本
    院卷第30至32頁）。而依據原舉發單位所提出之上開照片，
    時間顯示為98年12月8 日9 時20分，足徵上開照片確係於違
    規事實發生當日，且係於舉發本件違規之前即拍攝，核與證
    人即本件舉發員警張良彥於99年4 月6 日本院調查時到庭具
    結證述：「（在測速器之前，你們有無設置警告標誌？）有
    ，是在23.5公里處有設固定的警告標示，就是今日所呈的照
    片，上寫『前常有測速照相』，並有『70公里』的圓形標示
    牌；12 月8日當天在照相前，我們又在台72線23.7公里設前
    有測速照相的臨時警告牌，就是今日所呈的照片1-6 張，第
    7-10張是後面補拍的；雖然該處是彎道，但是異議人的車子
    如果向東的話，他會在23.5公里看到警告標誌」、「（當時
    異議人究竟是往東還是往西？）他是西往東，往大湖方向」
    、「（所以是東向？）對。」等語相符，益徵違規事實發生
    當時，執勤員警業於取締違規地點前放置警告標誌，已足以
    提醒駕駛人於該路段應注意不得超速，是異議人本應隨時保
    持不超越最高速限之速度行駛，卻仍超速行駛，則該超速違
    規之責任應歸於異議人甚明。
(四)、異議人雖質疑原舉發單位設立之臨時告示牌照片所列印之違
    規日期有造假之嫌，然駕駛人在一般道路、高速公路或快速
    道路依照規定速限行駛之義務，並不因警察機關有無在裝設
    測速儀器前方道路之明顯處豎立明顯標示而有差別，駕駛人
    亦不能僅因其在通過裝有測速儀器之路段前，並未察覺任何
    明顯之告示牌或警告標誌，即可遽謂其無須依限速行駛或得
    任意超速而免於受罰（臺灣高等法院臺中分院96年度交抗字
    第914 號、98年度交抗字第366 號等裁定意旨參照）。異議
    人既係考領合法駕駛執照之駕駛人，應當知悉並遵守前開有
    關一般道路限速之規定，猶不得僅因上開路段未設置警告標
    誌即無須依限速行駛或得任意超速而免於受罰。另本院於99
    年4 月6 日調查時當庭勘驗證人張良彥事後補拍之光碟，勘
    驗結果為：「勘驗路段為台72線往大湖東向。時間：99
    年3 月29日。在台72線23.5公里處有常設告示牌，寫『前
    常有測速照相』，並有『80公里』的圓形速限標示」（按：
    該路段於本件違規時之速限為「70公里」，係於99年3 月初
    始由公路局改為80公里等情，業據證人張良彥到庭證述在卷
    ），復有照片1 張在卷可考（見本院卷第31頁），可知台72
    線往大湖東向路段上原即設置有限速標誌及「前有測速照相
    」之告示牌，用以提醒駕駛人注意，保持速限行駛，縱異議
    人爭執警方設置臨時告示牌之照片係事後補拍，惟其於行經
    上開路段時，仍得知悉該路段之速限，而應依規定遵守時速
    限制行駛，是異議人前開所辯，要難憑採。
(五)、異議人雖又辯稱原舉發單位應於違規通知單附原底片沖洗相
    片，非電腦列印相片，電腦列印相片之資料可以修正，公信
    力不足云云，惟證人張良彥於99年4 月6 日本院調查時已當
    庭具結證述違規採證照片之底片相同，僅係沖洗方式不同，
    且車牌號碼無法造假等語（見本院卷第10頁）。且本件查無
    任何證據足資證明執勤員警有何捏造事實違法取締之不法情
    事，而異議人亦未就執勤員警之舉發如何有誤，提出相關證
    據以供本院調查，則執勤員警本其維護交通秩序、安全職責
    所為之舉發，自應受到合法、正確之推定，異議人所為之指
    摘，經核並無依據。據此，異議人有於上開路段超速行駛之
    行為，且經合法舉發一事，事證明確，應依法論科。
五、綜上所述，本件異議人確有前揭汽車行駛快速公路速度超過
    規定最高速限（20公里以上未滿40公里）之違規行為，原處
    分機關依道路交通管理處罰條例第33條第1 項第1 款、第63
    條第1 項第1 款之規定及違反道路交通管理事件統一裁罰基
    準表，裁處異議人罰鍰3,500 元，並記違規點數1 點，核無
    違法或不當之情事，聲明異議意旨僅執前詞，任意指摘原處
    分，並無理由，應予駁回。
六、據上論斷，應依道路交通管理處罰條例第87條第2 項，道路
    交通案件處理辦法第19條，裁定如主文。
中    華    民    國    99    年    4     月    30    日
                  交通法庭  法  官  周靜妮
以上正本證明與原本無異。
如不服本裁定應於送達後5 日內向本院提出抗告狀。
                            書記官  巫  穎
中    華    民    國    99    年    4     月    30    日

司法院資訊處製作；財團法人民間司法改革基金會備份。
